臺灣新北地方法院民事判決　　　　　　110年度重訴字第360號
原　　　　　告　A01　 真實姓名住所詳卷
　　　　　　　　A02　 真實姓名住所詳卷
兼　上　2　 人
共同法定代理人　A03　 真實姓名住所詳卷
共　　　　　同
訴　訟　代理人　謝智潔律師
被　　　　　告　蘇文斌　


上列當事人間因刑事附帶民事訴訟請求侵權行為損害賠償事件，
經本院刑事庭移送前來（110 年度重附民字第8 號），本院於民
國110 年9 月7 日言詞辯論終結，判決如下：
    主  文
一、被告應給付原告甲01 新臺幣561 萬8,676 元、給付原告甲02
    新臺幣595 萬4,829 元、給付原告甲03 新臺幣636 萬7,730
    元，及均自民國110 年3 月4 日起至清償日止，按年息5%計
    算之利息。
二、原告甲03其餘之訴駁回。
三、訴訟費用由被告負擔百分之八十五，餘由原告甲03負擔。
四、本判決第一項於原告甲01 、原告甲02 、原告甲03 分別以新臺
    幣187 萬2,000 元、新臺幣198 萬4,000 元、新臺幣212 萬
    2,000 元供擔保後，得假執行。但被告如各以新臺幣561 萬
    8,676 元、新臺幣595 萬4,829 元、新臺幣636 萬7,730 元
    分別為原告甲01 、原告甲02 、原告甲03 預供擔保後，得免為
    假執行。
五、原告甲03其餘假執行之聲請駁回。
    事實及理由
一、程序方面：按司法機關所製作必須公開之文書，不得揭露足
    以識別兒童及少年為刑事案件、少年保護事件之當事人或被
    害人身分之資訊，兒童及少年福利與權益保障法第69條第1
    項第4 款、第2 項定有明文。本件原告甲01 及甲02 ，均為未
    滿12歲之兒童，原告甲03 則為原告甲01 及甲02 之母，被害人
    甲男為原告甲01 及甲02 之父，有渠等戶籍資料在卷可憑，揆
    諸前開規定，本院製作必須公開之判決書，即不得揭露足以
    識別甲01 、甲02 及甲03 身分之真實姓名、年籍及住所等資訊
    。爰將甲01 、甲02 、甲03 及甲男之真實姓名遮隱，合先敘明
    。
二、原告主張：被告與甲男為朋友關係，陸續借款予甲男，甲男
    就部分借款以開立票據、設定抵押權等方式作為擔保，然因
    還款狀況不佳，仍積欠被告龐大債務。被告雖多次向甲男催
    討，屢遭甲男藉詞推託，仍不死心，分別於民國109 年10月
    21日9 至10時許及翌（22）日9 至10時許，前往甲男所經營
    、位於新北市○○區○○路000 號之洗車場尋找甲男未果，
    遂向洗車場員工莊添員詢問甲男行蹤，經得知甲男隔日一早
    會至其所開設、位於新北市○○區○○路○○○街○○○○
    ○號碼，即洗車場隔壁）之私人宮廟上香，遂於109 年10月
    23日，駕駛車牌號碼000-0000號自用小客車至上開宮廟尋找
    甲男催討債務，被告因甲男欠錢未還，一言不合，乃基於殺
    人之犯意，於同日6 時50分許，持不詳方式所取得之開山刀
    朝甲男頭部、頸部和腹部攻擊，甲男以雙手抵抗未果，致身
    中18道銳創而倒地，其中1 道銳創傷及右頸部血管（含頸靜
    脈、鎖骨下靜脈及頸動脈），1 道腹腔銳創造成腸道外露但
    腹血不多，被告見甲男倒地後，復以上開開山刀揮砍甲男之
    腳踝，造成甲男腳踝受有3 道銳器傷，最終甲男因低血容積
    休克而死亡。被告刑事責任部分，業經臺灣新北地方檢察署
    檢察官以109 年度偵字第38732 號、第45281 號提起公訴，
    並由鈞院刑事庭以109 年度重訴字第38號刑事判決，判處被
    告犯殺人罪，處有期徒刑13年在案。原告甲03 、甲01 及甲02
    分別係被害人甲男之配偶、長子、次子，為此，爰依民法第
    18 4條第1 項前段、第192 條第1 、2 項、第194 條規定，
    請求被告賠償下列損害：
  ㈠喪葬費：原告甲03 因處理甲男之喪事，支出殯葬費新臺幣（
    下同）58萬9,650 元。
  ㈡扶養費：原告甲03 為甲男之配偶，擔任家管而無收入，由甲
    男負擔原告甲03 之扶養費用，原告甲01 、甲02 為甲男之未成
    年子女。原告等因甲男遭被告殺害死亡，自得請求被告給付
    扶養費之損害。原告甲03 於甲男死亡時為48歲，按行政院主
    計總處108 年新北市女性簡易生命表所示，48歲女性平均餘
    命尚有37.91 年；另甲男遭被告殺害死亡時，原告甲01 年僅
    8 歲，原告甲02 年僅6 歲，自均得向被告請求至成年止之扶
    養費。依行政院主計總處所公布之平均每人月消費支出表，
    新北市108 年平均每人月消費支出為2 萬2,755 元，扣除中
    間利息後，原告甲03 得請求被告賠償之扶養費580 萬9,241
    元，原告甲01 、原告甲02 各得請求被告賠償之扶養費為261
    萬4,829 元、295 萬4,829 元。
  ㈢精神慰撫金：甲男與原告甲03 結褵8 年5 月，育有原告甲01
    、原告甲02 兩名幼子，生活美滿，感情融洽、本為幸福之家
    庭，詎被告因金錢細故殺害甲男，致原告甲03 失去丈夫及家
    庭支柱，原告甲01 、原告甲02 驟失父親，原告等經濟上及情
    感上因而頓失所依，原告甲03 尚須獨自扶養2 名幼子，原告
    等精神上痛苦難以言喻，爰各請求精神慰撫金300 萬元。
  ㈣聲明：被告應給付原告甲01 新臺幣561 萬8,676 元、給付原
    告甲02 新臺幣595 萬4,829 元、給付原告甲03 新臺幣939 萬
    8,891 元，及均自起訴狀繕本送達翌日起至清償日止，按年
    息5%計算之利息；願供擔保請准宣告假執行。
三、被告則以：對原告各項請求無意見，但伊財產已遭甲男騙光
    ，實無力償還等語。答辯聲明：駁回原告之訴。
四、按因故意或過失，不法侵害他人之權利者負損害賠償責任。
    不法侵害他人致死者，對於支出醫療及增加生活上需要之費
    用或殯葬費之人，亦應負損害賠償責任。被害人對於第三人
    負有法定扶養義務者，加害人對於該第三人亦應負損害賠償
    責任。不法侵害他人致死者，被害人之父、母、子、女及配
    偶，雖非財產上之損害，亦得請求賠償相當之金額。民法第
    184 條前段、第192 條第1 、2 項、第194 條分別定有明文
    。本件原告主張原告甲03 、甲01 及甲02 分別係被害人甲男之
    配偶、長子、次子，被告於上開時間、地點持刀故意殺害甲
    男，致甲男死亡，原告等因而受有損害等事實，為被告不爭
    執，並有原告所提全戶戶籍謄本1 件（見原證2 ）、及臺灣
    新北地方檢察署109 年度偵字第38732 號、109 年度偵字第
    45281 號偵查影印案卷、本院刑事庭以109 年度重訴字第38
    號刑事影印案卷附卷可稽，自堪信為真正。是原告依上開規
    定，主張被告應負損害賠償責任，即屬正當。
五、茲就原告等各項請求及金額分述如下：
  ㈠喪葬費部分：
    原告甲03 主張因處理甲男之喪事，支出喪葬費用58萬9,650
    元，為被告不爭執，並有原告所提估價單、收據、遺體縫合
    明細、新北市政府殯葬管理處使用設施規費繳納收據影本等
    件為證（見原證3 ），應予准許。
  ㈡扶養費部分：
    ⑴按夫妻互負扶養之義務，其負扶養義務之順序與直系血親
      卑親屬同，其受扶養權利之順序與直系血親尊親屬同。受
      扶養權利者有數人，而負扶養義務者之經濟能力，不足扶
      養其全體時，依左列順序，定其受扶養之人：一、直系血
      親尊親屬。受扶養權利者，以不能維持生活而無謀生能力
      者為限。民法第1116-1條、第1116條第1 項第1 款、第11
      17條分別定有明文。又依民法第1117條第1 項、第2 項規
      定意旨，夫妻受扶養者，其扶養權利雖不以無謀生能力為
      必要，但仍以不能維持生活為限（最高法院79年度台上字
      第2202號裁判意旨參照）。又所謂不能維持生活，係指無
      財產足以維持生活而言（最高法院81年台上字第1504號、
      98年度台上字第1791號判決要旨參照）。
    ⑵甲男為原告甲03 之夫、為原告甲01 、甲02 之父，甲男對原
      告甲03 、原告甲01 、原告甲02 負有法定扶養義務。而原告
      甲03 為家管，現無工作，因甲男死亡後無法繳納房屋貸款
      ，不動產遭查封，現每月僅領有政府中低收入補助及兒少
      補助合計4,097 元（見本院卷第80頁），原告甲03 於108
      年度僅有營利所得1,200 元（見本院限閱卷之原告甲03 財
      產所得調件明細表），足認原告原告甲03 確有不能維持生
      活之情形；而原告甲02 、甲03 尚為年幼，自均得請求甲男
      負扶養責任至年滿20歲，是原告3 人自得向被告請求扶養
      費之損害賠償。原告等主張依行政院主計處公布108 年度
      平均每人每月消費支出為2 萬2,755 元計算標準，為被告
      不爭執，則每年消費支出為27萬3,060 元。
      ⒈原告甲03 係62年次，於事發時年滿48歲，按行政院主計
        總處108 年新北市女性簡易生命表所示，48歲女性平均
        餘命尚有37.91 年，再按霍夫曼計算法計算，原告甲03
        一次所得請求給付之扶養費之損害金額為589 萬6,428
        元【計算方式為：27萬3,060 元×21.00000000 ＋（27
        萬3,060 元×0.91）×（21.00000000 －21.00000000
        ）＝589 萬6,428.000000000 元，元以下四捨五入】。
        然因原告甲03 除甲男外，尚有未成年子女甲01 及甲02 ，
        待未成年子女成年後，應共負扶養義務。又未成年子女
        甲01 及甲02 事發時年僅8 歲及6 歲，待渠等成年尚需12
        年及14年，故原告甲03 得先請求甲男單獨扶養12年，12
        年後才由甲男與未成年子女甲01 二人共同扶養2 年，嗣
        再由甲男與未成年子女甲01 及甲02 三人共同扶養。因此
        ，原告甲03 得向被告請求之扶養費為277 萬8,080 元｛
        計算方式：原告甲03 一次所得請求給付之扶養費之損害
        金額589 萬6,428 元－原告甲03 自60歲起由原告甲01 負
        擔之部分236 萬5,625 元【計算方式：（27萬3,060 元
        ×16.00000000 ＋（27萬3,060 元×0.88）×（17.000
        00000 －16.00000000 ））÷2 ＝236 萬5,624.000000
        0000元，元以下四捨五入】－自原告甲03 自62歲起由原
        告甲01 及甲02 共同負擔之部分75萬2,723 元【計算方式
        ：（27萬3,060 元×16.00000000 ＋（27萬3,060 元×
        0.09）×（16.00000000 －16.00000000 ））÷3 ÷2
        ＝75萬2,723.000000000 元，元以下四捨五入】｝＝27
        7 萬8,080 元，是原告甲03 請求被告給付扶養費277 萬
        8,080 元尚屬有據，應予准許，逾此部分為無理由，不
        應准許。
      ⒉原告甲01 係101 年次，於事發時年僅8 歲，至滿20歲尚
        有12年，按霍夫曼計算法計算，原告甲01 一次所得請求
        給付之扶養費損害金額為261 萬8,676 元【計算方式：
        27萬3,060 元×9.00000000＝261 萬8,675.0000000000
        ，元以下四捨五入】。另原告甲02 係103 年次，於事發
        時年僅6 歲，至滿20歲尚有14年，按霍夫曼計算法計算
        ，原告甲02 一次所得請求給付之扶養費損害金額為295
        萬4,829 元【計算方式：27萬3,060 ×10.00000000 ＝
        295 萬4,829.0000000 。元以下四捨五入】。是原告甲0
        1 、甲02 上開請求，應予准許。
  ㈢精神慰撫金部分：
    原告甲03 與甲男結褵8 年5 月，育有原告甲01 及甲02 兩名幼
    子，被告因金錢糾紛殺害甲男，致甲男死亡，原告甲03 因而
    失去丈夫、原告甲01 、甲02 驟失父親，原告等經濟及情感上
    均頓失所依，精神上受有莫大痛苦，是原告等依民法第194
    條規定，請求被告賠償精神慰撫金，洵為正當。本院爰審酌
    原告甲03 為專科畢業，自陳案發時擔任家管、照顧幼兒，並
    無工作，現每月僅領有政府的中低收入補助及兒少補助合計
    4,097 元，名下無汽機車或不動產，其109 年度有保險理賠
    及財產交易所得合計92萬3,516 元；原告甲01 及甲02 案發時
    分別僅8 歲、6 歲，尚均年幼，名下均無財產，僅於109 年
    度各領有保險理賠13萬餘元；被告國小畢業，案發前從事農
    耕，原以仰賴父母所留遺產生活，但現名下已無不動產，10
    8 年度有利息所得5,003 元、109 年度則無收入（見本院11
    0 年9 月7 日言詞辯論筆錄、及附於限閱卷之兩造稅務墊子
    炸們財產所得調件明細表），暨被告故意殺人，侵害情節嚴
    重，致原告3 人家庭經濟及情感上均頓失依靠，所受精神痛
    苦自鉅等一切情狀，認原告甲01 、甲02 、甲03 各請求300 萬
    元精神慰撫金，尚屬允適，應予准許。
五、綜上，原告等基於侵權行為法律關係，請求被告給付原告甲0
    1 新臺幣561 萬8,676 元（即：扶養費261 萬8,676 元+ 精
    神慰撫金300 萬元=561萬8,676 元）、給付原告甲02 新臺幣
    595 萬4,829 元（即：扶養費295 萬4,829 元+ 精神慰撫金
    300 萬元=595萬4,829 元）、給付原告甲03 新臺幣636 萬7,
    730 元（即：喪葬費58萬9,650 元+ 扶養費277 萬8,080 元
    + 精神慰撫金300 萬元=636萬7,730 元），及均自起訴狀繕
    本送達翌日即110 年3 月4 日起（見刑事附帶民事訴訟起訴
    狀上被告當庭簽收繕本）至清償日止，按年息5%計算之法定
    遲延利息範圍，為有理由，應予准許。逾此金額之請求，則
    非有據，應予駁回。
六、原告等陳明願供擔保請准宣告假執行，經核於法尚無不合，
    爰分別酌定相當之擔保金額准許之，並依職權酌定相當之擔
    保金額准被告供擔保後免為假執行。至於原告甲03 敗訴部分
    ，其假執行之聲請失所附麗，併駁回之。
七、因本案事證已臻明確，兩造其餘主張陳述及所提之證據，經
    審酌後認於本判決結果不生影響，爰不一一論述，附此敘明
    。
八、結論：本件原告之訴為一部有理由，一部無理由，依民事訴
    訟法第79條、第85條第1 項但書、第392 條，判決如主文。
中    華    民    國   110    年    9     月    28    日
                  民事第八庭    法  官  陳翠琪
以上正本，係照原本作成。
如對本判決上訴，須於判決送達後20日內向本院提出上訴狀。如
委任律師提起上訴者，應一併繳納上訴審裁判費。 
中    華    民    國   110    年    9     月    28    日
                                書記官  曾怡婷